臺灣臺南地方法院刑事判決　　　　　　　　　　　　　九十一年度交訴字第六八號
　　公　訴　人　臺灣台南地方法院檢察署檢察官
　　被　　　告　丙○○
　　選任辯護人　王正嘉律師
　　　　　　　　鄭嘉慧律師
　　　　　　　　謝依良律師
右列被告因公共危險案件，經檢察官提起公訴（九十一年度偵字第一一三號），本院
判決如左：
    主  文
丙○○駕駛動力交通工具肇事，致人傷而逃逸，處有期徒刑壹年。
    事  實
一、丙○○於民國九十年十一月二十日上午八時零八分許，駕駛車號ＶＨ─三三一八
    號自用小貨車，沿臺南縣歸仁鄉○○○路○段快車道，由南往北方向行駛，途經
    中正北路一五六號前處時，本應注意汽車行駛時，駕駛人應注意車前狀況及兩車
    併行之間隔，並隨時採取必要之安全措施，而依當時情形，客觀上又無不能注意
    之情事，其能注意竟疏未注意車前狀況，適有行人甲○○○，本應注意在未設有
    行人穿越道亦非禁止穿越之路段穿越道路時，應注意左右無來車，始可小心迅速
    穿越，而依當時情形，客觀上亦無不能注意之情事，於道路左右來身仍頻之際，
    貿然由西向東穿越中正北路三段，丙○○駕駛上開車輛，雖減速讓甲○○○先行
    ，惟仍因對甲○○○行走速度判斷錯誤，而持速前進，致車前保險桿右側擦撞甲○○○，使甲○○○加速往前跌倒，適有丁○○駕駛車牌號碼ＵＯＯ─一一０號
    輕型機車，於丙○○所駕上開自用小貨車右側慢車道上行駛，見甲○○○突然衝
    出，閃避不及而與甲○○○發生碰撞，人車倒地，甲○○○因而受有頭部外傷合
    併顱內出血之傷害（過失傷害部分未據告訴）。詎丙○○肇事後竟未下車察看，
    反而逕行駕車逃逸。經警調閱設置路口之監視器錄影帶後，循線查得丙○○車牌
    號碼後，於翌日（同月二十一日）下午一時四十分許，通知丙○○駕駛上開自用
    小貨車，至臺南縣警察局歸仁分局媽廟派出所，並於該車前方保險桿右側發現
    塵經擦拭之擦痕而查獲。
二、案經臺南縣警察局歸仁分局報請臺灣台南地方法院檢察署檢察官偵查起訴。
    理  由
一、訊據被告丙○○固不否認有於右開時、地駕車之事實，惟矢口否認有何肇事逃逸
    犯行，辯稱：於中正北路上有停車讓一位老阿婆通過馬路，並未與老阿婆發生碰
    撞，亦不知道有發生車禍或聽到車禍之聲音，並非肇事逃逸云云。辯護意旨則略
    以：證人乙○○○於案發時係站在對面，則對於小貨車右方發生事故，因其視線
    應遭貨車車身阻擋，證人乙○○○應無法看見，及小貨車保險桿上痕跡是否撞擊
    造成？或僅是骯髒車身上一不髒之處，卻被誤認為痕跡？若是撞到被害人，則撞
    擊力道必十分強大，率稱是撞傷被害人者似有未妥，證人丁○○於本案中與被告
    利害相衝突，證詞不足採信云云。
二、惟查，被告於右開時、地駕駛前揭自用小貨車與被害人甲○○○發生碰撞，被害
    人因此與機車發生碰撞，被告在肇事後未下車察看，反而逕自離去等情，業據證
    人即現場目擊者乙○○○於警訊中供稱：「我當時看見婦人甲○○○在發生時、
    地走路橫越道路時，有一部藍色自小貨車，我記得有三的車號，全部的車號沒有
    記到，撞擊婦人甲○○○後，婦人再撞擊到輕機車ＵＯＯ─一一０號致肇事」、
    「當時我正好站在對面，有看到自小貨車撞到婦人甲○○○後，婦人再撞擊到輕
    機車ＵＯＯ─一一０至肇事」，於偵查中則證稱「當天我在那邊作生意」、「我
    看到一老婦人被車撞，我當時只看到那輛車車牌有一個三．．．，那是一輛藍色
    的貨車」等語（參見偵查卷第九頁），於本院審理時則具結證稱：「（法官問：
    當時離車禍多遠？）事故當日我離車禍地點，在事故地點之對面，因為我腳痛，
    所以我坐在那邊，而且當時我的臉都是朝著路的另一邊」、「（法官問：有無看
    到本件車禍之發生？）我只看到被告的車過去後，阿婆就向後倒了」等語（參見
    本院九十一年五月十三日、十月二十八日審理筆錄），證人丁○○則於警訊中證
    稱：「我當時騎乘ＵＯＯ─一０號，由中正北路三段由南往北方向騎乘，欲左轉
    至保大路方向，直到發生地時，有一部自小貨車，藍色（經警方查出車號為ＶＨ
    ─三三一八號），當時我騎乘在自小貨車的右後方，當時有一個婦人從左側，經
    過自小貨車ＶＨ─三三一八號的前方衝出，擦撞到我的左手臂及機車的左手把處
    ，然後我人車倒地，身體輕微受傷」等語，於檢察官偵訊時證稱：「（檢察官問
    ：你看到阿婆撞到你時，是走過來撞到你，還是類似被撞到噴過來撞到你？）噴
    過來撞到我」等語（參見偵查卷第二十頁），於本院審理時證稱「（法官問：被
    害人倒向你車何方向？）被害人上半身先倒向我，至於是背部或面部則不清楚，
    是撞到我的左手把跟左手臂」、「（法官問：被害人過馬路時，腳步有無加快？
    ）因為我都被小貨車擋住了，所以沒有看到被害人」、「（你與阿婆相撞時，大
    約離與被告之車子距離多遠？）大約一點五公尺內」、「（法官問：阿婆出現的
    時候，有無印象？）只有感覺到一個人突然衝出來，好像有一股力量推她過來我
    這個方向」及「我看錄影帶時，阿婆有戴斗笠，但是我撞到她時，她並未戴斗笠
    」等語（參見本院九十一年五月十三日及十月二十八日審理筆錄），二人均就車
    禍之發生過程證述甚詳，核與證人即被害人甲○○○於偵訊中證稱「我被撞到後
    ，人就昏倒」等語相符，且有道路交通事故調查報告表一紙、道路交通事故現場
    蒐證照片八幀、被害人甲○○○受如事實欄所示傷害之奇美醫學中心診斷證明書
    一紙在卷可資佐證。
三、次查，本件證人乙○○○當日所在攤位至車禍肇事地點距離，經測量結果為十二
    點二公尺，而被害人甲○○○未橫越道路前所站路面白色實線至路中行車分向線
    距離為三點四八公尺，業經本院會同被告及被害人家屬至現場勘驗屬實，有九十
    一年十月八日現場勘驗筆錄一紙為憑。此外，經警循線查獲被告之現場錄影帶，
    經本院勘驗後，勘驗結果略述如下：(1)畫面時間八時六秒二十八秒，被害人甲○○○戴斗笠從路旁走到白線旁等候來車過後再馬路。(2)畫面時間八時八分四十八
    秒，被告丙○○所駕車輛左側煞車燈亮起，丁○○之機車於被告自用小貨車正右
    後方，(3)被告車前並無其餘車輛，車後有三部機車，其中丁○○所騎乘機車位於
    被告右後輪後方，其機車之後另有二輛機車併行。畫面標示上午八時八分四十九
    秒ＵＴ─七五三九貨車遮住被告車輛及丁○○機車畫面，畫面標示八時八分五十
    二秒，被害人由貨車右方出現，八時八分五十三秒，可見被害人已倒地。此有九
    十一年四月一日及十月二日勘驗筆錄各一紙在卷可憑。
四、
（一）、按證人乙○○○就當日被告車輛、被害人之行走動向（被告車輛沿中正北路
        由南往北行駛、被害人則以西向東方向橫越中正北路），貨車與被害人發生
        碰撞等情供述甚明，再者，證人乙○○○當日於市場裡賣菜，其所站位置距
        肇事車禍地點，經本院至現場勘驗，並命警測量為十二點二公尺，有本院九
        十一年十月八日現場勘驗筆錄一紙在卷可資佐證，被告對此亦不否認，足認
        證人乙○○○當日所站位置與車禍發生地點，距離不遠，為證人乙○○○之
        眼力所及範圍之內，再審酌證人乙○○○於車禍後指出肇事車輛顏色為藍色
        、車牌號碼有「三」，與確曾於當時駕車經過該處之被告車輛外徵相符，應
        認證人乙○○○上述證詞應係出於其目擊之經驗，顯非出於虛構，應可採信
        。又經勘驗現場錄影帶，被害人確實遭證人丁○○所駕駛機車撞擊，當時證
        人丁○○正於被告駕駛上開自用小貨車平行右側，以被害人行進方向言，被
        害人應是往前跌（尚未跌落地面）即遭機車所撞擊，被告對此亦不反對，並
        無疑義，是證人乙○○○雖一再於本院審理時證稱「被害人往後跌倒」一情
        ，顯係出於誤記，惟就被害人通過被告所駕上開自用小貨車前方時跌倒之認
        定並不影響，併此敘明。
（二）、觀諸被告經警通知後，於本件車禍翌日下午一時四十分許，至臺南縣警察局
        歸仁分局媽廟派出所製作筆錄時所拍攝之車輛照片，被告上開自用小貨車前
        方保險桿右側，確有相較於同處沾有塵而特別乾淨之痕跡，衡情應是與物
        品發生擦撞所造成，再揆諸現場錄影帶（參前述之勘驗筆錄），被害人於尚
        未穿越道路之際戴有斗笠，而證人丁○○證稱撞到被害人之際，被害人並未
        戴斗笠，足認被害人應是經過被告車輛前方、穿越道路之際，受到撞擊，斗
        笠飛起後，再向前跌落之際，遭證人丁○○機車所撞擊，是本件被告車輛確
        有與被害人發生擦撞一情，應無疑義。而證人丁○○所駕駛機車確與被害人
        發生碰撞，固無疑義，惟如前述，審酌證人乙○○○前述證詞及被告車輛前
        方右側保險桿擦拭痕跡等情，均與證人丁○○所證稱之情相符，是證人丁○○之證詞應係出於真實，確可採信，辯護意旨空言指摘證人丁○○證詞不實
        在，尚難採信，併此敘明。
（三）、另本件車禍雖未造成被告所駕車輛外觀上有何刮損、碰撞痕跡，惟揆諸現場
        錄影帶，被告見到被害人穿越馬路之際，即踩煞車，顯然其確有注意到被害
        人穿越道路，而本件車禍擦撞點位於被告所駕上開車輛前方右側保險桿，於
        被告平視得注意之車前範圍內，且被害人遭證人丁○○機車碰撞、人車倒地
        ，發出碰撞聲響之際，被告所駕車輛於該處左側不到一點五公尺處，足見車
        禍當時擦撞之力道雖輕，然仍於被告可輕易察覺之範圍內，被告就其駕車有
        與人發生擦撞車禍之事實顯難諉為不知，是被告既明知其有與人發生擦撞車
        禍並已見被害人人車倒地，其仍未下車察看救護傷者反而逕自加速離開現場
        等情以觀，其所為顯係駕車肇事逃逸之舉，且有肇事逃逸之意圖至明。是被
        告前開所辯，要係卸責之詞，不足採信。從而本件事證已臻明確，被告犯行
        足堪認定。
五、核被告丙○○所為，係犯刑法第一百八十五條之四之駕車肇事逃逸罪。爰審酌被
    告犯罪之動機、目的、手段，其生活狀況、品行、智識程度，本件犯罪所生之危
    險、損害、被害人如前所述之與有過失，以及被告肇事致被害人受傷後，竟不顧
    被害人之受撞情況，不僅未下車採取任何救護措施，且未報警前來處理，隨即駕
    車逕自逃離現場，其惡性亦屬重大，又被告肇事後至今，仍未與被害人家屬，就
    民事賠償問題達成和解，仍否認犯行，其犯罪後之態度亦非良好等一切情狀，量
    處如主文所示之刑，以資懲儆，又檢察官雖具體請求本院對被告從重量處有期徒
    刑二年二月，惟本院審酌前開情狀及一切情形，仍認以量處如主文所示之刑為適
    當，併此敘明。
據上論斷，應依刑事訴訟法第二百九十九條第一項前段，刑法第一百八十五條之四，
判決如主文。
中      華      民      國      九十一      年      十一    月    十一  日
                                  臺灣臺南地方法院交通法庭
                                          法  官  洪  士  傑
右正本證明與原本無異。
如不服本判決，應於判決送達後十日內，向本院提出上訴狀。
                                          書記官  孫  鈴  堯
中      華      民      國      九十一      年      十一    月    十一  日
附錄法條：
中華民國刑法第一百八十五條之四
駕駛動力交通工具肇事，致人死傷而逃逸者，處六月以上五年以下有期徒刑。
